【裁判字號】    92,自,19
【裁判日期】    920428
【裁判案由】    誣告
【裁判全文】
臺灣嘉義地方法院刑事裁定                            九十二年度自字第一九號
    自  訴  人  甲○○
    被      告  乙○
右列被告因誣告案件，經自訴人提起自訴，本院判決如左：
    主  文
本件自訴駁回。
    理  由
一、自訴意旨略以：被告乙○明知自訴人甲○○並無變造「嘉慶九年原始規條」（下
    簡稱系爭文件），同一事實為案外人賴金褔所控者，業經臺灣臺中地方法院七十
    四年度訴字第一○一一號及臺灣高等法院臺中分院七十四年度上訴字第一八一三
    號刑事判決無罪確定，仍以自訴人甲○○變造及行使變造該規條提起自訴。又被
    告乙○明知前開臺灣高等法院臺中分院刑事判決並無認上開規條為「變造之文書
    」之事實，竟捏造「上開刑事判決已認定該規條，為係經變造之文書，故甲○○
    對該規條已被變造之情形於收受該判決書後，即已知之甚詳，竟仍具狀再引用該
    變造之『嘉慶九年原始規條』影本，足以生損害於賴清一等人」等情，在民國八
    十四年六月六日臺灣高等法院臺南分院八十三年度上更二字第二七六號案件更審
    中，自訴予以主張，藉圖使自訴人受刑事處分，因認被告乙○涉犯誣告犯行云云
    。
二、按法院或受命法官，得於第一次審判期日前，訊問自訴人、被告及蒐集或調查證
    據，於訊問自訴人、被告及調查結果，如認為案件有第二百五十二條至第二百五
    十四條之情形者，得以裁定駁回自訴，刑事訴訟法第三百二十六條第一項、第三
    項分別定有明文。又按刑法誣告罪之成立以意圖他人受刑事處分或懲戒處分，而
    為虛偽之告訴告發報告者為要件。所謂虛偽係指明知無此事實故意捏造而言，若
    告訴人誤認為有此事實或以為有此嫌疑，自不得指為虛偽，即難科以本罪（最高
    法院四十年臺上字第八八號判例意旨參照）。
三、經查，本件自訴人甲○○、案外人賴玉瑞、賴子玉、賴梓明（已歿）被訴偽造文
    書案件，雖於七十五年二月二十五日經臺灣高等法院臺中分院以七十四年度上訴
    字第一八一三號判決判處無罪確定，有上開判決書影本一份在卷可稽，惟系爭文
    件「即使非因制作年代已久，字跡自然剝落，而係出於人為因素經變造擦拭所造
    成，亦因查無積極證據足以證明被告等在主觀上有變造之認識，難認係明知而故
    意行使，遽依行使變造私文書論罪」等情，亦經上開判決明白表示。又被告乙○
    、案外人賴清一、賴有全、賴昆與自訴人甲○○、案外人賴梓明（已歿）間於七
    十五年間又因偽造文書之案件，業經臺灣高等法院臺南分院於八十四年六月十三
    日以八十三年度上更（二）字第二七六號判決判處自訴人甲○○有期徒刑二年，
    減為有期徒刑一年，再減為有期徒刑六月確定，有上開判決書影本附卷可參，而
    「然該判決（指臺灣高等法院臺中分院七十四年度上訴字第一八一三號判決）無
    罪之理由，係以甲○○等不知該規條（指系爭文件）已遭變造，無犯罪故意，並
    非以該規條未經變造為論據，因而該判決實際上，已認定遭擦去「一、蛇崙」之
    規條，係經變造之文書，故甲○○對該規條已被變造之情形於收受判決書後，即
    已知之甚詳，不能再諉為不知，然甲○○、賴梓明嗣後又為祭產在嘉義市之賴文
    祭祀公業派下權，與賴清一、賴有全、賴昆、乙○等人爭訟，為求勝訴，竟共同
    於七十五年四月十四日，在本院審理該民事案件，即七十五年度重上更（二）字
    第八號時，具狀再引用該經變造之「嘉慶九年原始規條」影本，作為證據，足以
    生損害於賴清一等人」、「被告甲○○前遭案外人賴金褔告訴行使變造私文書乙
    案，雖經臺灣高等法院臺中分院於七十五年二月二十五日，以七十四年度上訴字
    第一八一三號刑事案件，判決無罪確定，惟本件自訴人（即賴清一、賴有全、賴
    昆、乙○等人）所指訴被告行使變造私文書之時間，係在該案判決確定後所發生
    之事實，依最高法院三十二年上字第二五七八號判例意旨之所示，即非前開確定
    判決之既判力所及，自不受一事不再理原則之拘束，其所為右揭犯罪行為，法院
    自得仍予審判」等情，亦均經上開判決認定無訛，則上開臺灣高等法院臺中分院
    七十四年度上訴字第一八一三號判決雖未因此而肯認系爭文件確係經變造之文書
    ，然業已就系爭文件確與原本不相符乙情，明白於判決書內論敘，是本件被告乙
    ○於臺灣高等法院臺南分院八十三年度上更（二）字第二七六號案件審理時自訴
    本件自訴人甲○○行使變造私文書，既係就系爭文件之真正有所懷疑而提起自訴
    ，自不得指為虛偽；況其所自訴之事實，復經上開判決判處自訴人有罪確定，又
    如上述，則本件自訴人甲○○所自訴被告乙○誣告之情，即難謂與實情相符，揆
    諸前開判例意旨，被告乙○所為尚與誣告罪之構成要件有間。此外，亦查無其他
    積極證據足資證明被告有誣告之罪嫌，是自訴人甲○○自訴被告乙○涉犯誣告罪
    ，犯罪嫌疑顯有不足，揆諸前揭規定，應依法裁定駁回自訴。
四、依刑事訴訟法第三百二十六條第三項、第二百五十二條第十款規定，裁定如主文
    。
中      華      民      國    九十二    年      四      月    二十八    日
                              臺灣嘉義地方法院刑事第一庭
                                  法  官  黃  仁  勇
右正本證明與原本無異。
如不服本裁定，應於裁定送達後五日內向本院提出抗告狀（應附繕本）。
中      華      民      國    九十二    年      四      月    二十八    日
                                  書記官  呂  權  芳


司法院資訊處製作；財團法人民間司法改革基金會備份。
